臺灣士林地方法院民事判決　　　　　　　 96年度訴字第261號
原　　　告　丙○○
被　　　告　標準財信管理股份有限公司
法定代理人　乙○○
訴訟代理人　甲○○
上列當事人間損害賠償事件，本院於民國96年5 月30日言詞辯論
終結，判決如下：
    主  文
被告應給付原告新台幣肆萬陸仟元，及自民國九十六年三月四日
起至清償日止，按年息百分之五計算之利息。
訴訟費用由被告負擔百分之十三，餘由原告負擔。
本判決第一項得假執行。
原告其餘假執行之聲請駁回。
    事實及理由
一、原告主張：被告僱用訴外人陳啟鳴，承辦銀行委託被告進行
    之信用卡卡債催收業務，詎陳啟鳴於執行討債職務時，竟分
    別：(一)於民國94年4 月7 日打電話侮辱原告，連續罵「丟臉
    」10幾次；(二)於94年5 月21日打電話向原告表示：「搞爆你
    ，很好玩嘛！白目」「不要臉的傢伙，幹！」「哈你娘老雞
    巴、哈你娘老雞巴」「操你媽，不講話，王八蛋，啞巴，就
    有接不完電話」「我勸你換手機，不然沒有好日子過」「哈
    你去死，哈什麼肖... 」等語；(三)於94年5 月29日打電話辱
    罵原告：「你太遜了、孬種、哈你娘老雞巴」「出你這種敗
    類剛好而已、你就敗類、欠錢就是敗類、你走著瞧！你看著
    辦！」多次；(四)於94年5 月30日打電話罵原告「王八蛋」「
    犯賤，我說你犯賤... 操你媽，我會再撥」等語多次。(五)又
    原告另一受僱人「張小姐」亦於94年7 月11日打電話辱罵原
    告「神經病」「幹你娘」數次，原告受前述侮辱、恐嚇後，
    名譽、精神自由及人格受侵害，精神均受有極大之痛苦。為
    此依民法第195 條、第188 條規定，請求被告就其受僱人陳
    啟鳴94年4 月7 日之侵權行為賠償新台幣（下同）5 萬元、
    ，94年5 月21 日、29日、30日之侵權行為各賠償9 萬元，
    另就其受僱人「張小姐」於94年7 月11日之侵權行為請求賠
    償4 萬元。並聲明：(一)被告應給付原告36萬元，及自起訴狀
    繕本送達翌日起至清償日止，按年息百分之五計算之利息。
    (二)願供擔保請准宣告假執行（另原告主張被告受僱人陳啟鳴
    於94年5 月20日、同月24日之侵權行為事實，請求被告給付
    15萬元及法定遲延利息部分，業經本院以前開事實為確定判
    決效力所及裁定駁回，已非本件審理範圍）。
二、被告則以：原告已就當事人同一、時間緊密或同一之陳啟鳴
    侵權行為提起多件民事訴訟，有違一事不再理之原則。又被
    告對訴外人陳啟鳴已盡選任監督之責，原告未對必要共同被
    告同時起訴，其對被告之請求已失所附麗。兩造於台灣板橋
    地方法院95年度板小調字第442 號成立調解，被告同意給付
    原告1 萬元；原告另與訴外人陳啟鳴於本院士林簡易庭95士
    小移調字第5 號事件成立調解，訴外人陳啟鳴同意給付原告
    1 萬元；另因訴外人陳啟鳴94年5 月20日、24日之辱罵侵權
    行為，經本院士林簡易庭以95年度士小字第728 號、本院95
    年度小上字第29號判命被告應給付原告10萬元確定。本件與
    前開事件應為同一事件，訴外人陳啟鳴與原告成立調解時，
    已就被告部分一併成立調解，原告並已承諾拋棄其餘請求，
    訴外人陳啟鳴所為調解、清償，效力應及於被告，因被告與
    訴外人陳啟鳴間內部並無分擔部分，是被告亦應同免責任。
    原告就同一侵權行為拆解而分別於各法院濫行起訴，被告與
    受僱人實際給付合計15萬1,000 元，應已妥為彌補其損害，
    如令其就同一事件獲致遠超過其損害之不當得利，有違法律
    衡平法理與損害賠償基本原則等語為辯。並聲明：原告之訴
    及其假執行之聲請均駁回。
三、兩造不爭執之事項（本院96年5 月30日言詞辯論筆錄）
  (一)訴外人陳啟鳴於受僱被告擔任催收人員期間，曾於催收款項
    執行職務之際，於94年4 月7 日、94年5 月20日、94年5月
　　24日、94年5 月29日、94年5 月30日有原告主張之歷次辱罵
    事實；及94年7 月11日被告公司受僱人「張小姐」有原告主
    張之辱罵事實。
  (二)原告曾就訴外人陳啟鳴於5 月17日（本院卷第45-46 頁）、
    5 月19日中午（本院卷第35-37 頁）及下午（本院卷第40-
    42頁），同年月20日（本院卷38-39 頁、47頁）因催收帳款
    所為辱罵，分別起訴請求被告賠償。
  (三)被告曾因訴外人「陳哲瑋」於92、93年間之不當催收，經台
    灣台北地方法院以95年度北小字第1137號判命給付8,000 元
    （本院卷第54-56 頁）；兩造於台灣板橋地方法院95年度板
    小調字第442 號成立調解，被告同意給付原告1 萬元（本院
    卷第49頁）；於台灣板橋地方法院三重簡易庭就94年5 月20
    日侵權行為成立和解，由被告給付原告1 萬3,000 元；原告
    與訴外人陳啟鳴於本院士林簡易庭95士小移調字第5 號事件
    成立調解（本院卷第52頁），訴外人陳啟鳴同意給付原告1
    萬元；另因訴外人陳啟鳴94年5 月20日、24日之辱罵侵權行
    為，經本院士林簡易庭以95年度士小字第728 號、本院95年
    度小上字第29號判命被告應給付原告10 萬 元確定（本院卷
    第57-61 頁）。含訴外人陳啟鳴所給付之1 萬元（本院卷第
    51頁）在內，原告因前揭侵權行為合計受領給付15萬1, 000
    元。
四、本件經本院依民事訴訟法第271 條之1 準用同法第270 條之
    1 第1 項第3 款規定，整理並協議簡化爭點及不爭執點如下
    （本院96年5 月30日言詞辯論筆錄）
  (一)原告提起本件訴訟，與先前起訴之事件是否為同一事件，而
    有違反一事不再理之原則？
  (二)原告未對受僱人陳啟鳴起訴，是否因而失所附麗而不得對被
    告再為請求？
  (三)被告、訴外人陳啟鳴與原告於前揭事件中成立和解或依判決
    所為給付，是否可認定為「清償」本件債務而致原告不得再
    為請求？
  (四)被告對受僱人陳啟鳴是否已盡選任監督之責，而得依民法第
    188條第1項但書規定主張免責？
  (五)原告就其主張之侵權行為，區分為數事件分別起訴，是否因
    此獲致超過其損害之賠償而有違法律衡平法理與損害賠償基
    本原則？
五、茲就前述爭點分述如下：
  (一)原告提起本件訴訟，與先前起訴之事件是否為同一事件，而
    有違反一事不再理之原則？
  1.按加害人之侵權行為係持續發生（加害之持續不斷），致加
    害之結果（損害）持續不斷，若各該不法侵害行為及損害結
    果係現實各自獨立存在，並可相互區別（量之分割）者，被
    害人之損害賠償請求權，即隨各該損害不斷漸次發生（最高
    法院94年台上字第148 號判決意旨參照）。
  2.查原告曾就被告受僱人陳啟鳴於5 月17日、5 月19日中午及
    下午，同年月20日、24日因催收帳款所為辱罵，分別起訴請
    求被告賠償，與本件原告起訴請求，被告受僱人陳啟鳴於94
    年4 月7 日、同年5 月21日、29日、30日之侵權行為，及被
    告另一受僱人「張小姐」於94年7 月11日之侵權行為，間隔
    1 日至數月間，並非社會通念不可分之單一行為數舉動，且
    不同日期所為言語侮辱、恐嚇行為，致原告人格權損害之結
    果亦各別發生、各自獨立存在並可區別，依前揭說明，原告
    之損害賠償請求權，應隨各該損害不斷漸次發生，本件上揭
    起訴部分，與前此已起訴成立調解、判決確定之事實，應非
    同一訴訟標的。
  (二)原告未對受僱人陳啟鳴起訴，是否因而失所附麗而不得對被
    告再為請求？
    按受僱人因執行職務，不法侵害他人之權利者，由僱用人與
    行為人連帶負損害賠償責任；連帶債務之債權人，得對於債
    務人中之一人或數人或其全體，同時或先後請求全部或一部
    之給付，民法第188 條第1 項前段、第273 條第1 項分別定
    有明文。本件原告主張被告應與訴外人即被告受僱人陳啟鳴
    依民法第188 條第1 項前段負連帶賠償責任，原告為被告與
    訴外人陳啟鳴連帶債務之債權人，依前揭法條規定，自得就
    連帶債務之任一人起訴請求賠償，非以數人一同被訴為必要
    之固有必要共同訴訟，當事人適格並無欠缺，亦無被告所謂
    失所附麗而不得再為請求之問題。
  (三)被告、訴外人陳啟鳴與原告於前揭事件中成立和解或依判決
    所為給付，是否可認定為「清償」本件債務而致原告不得再
    為請求？
    如前(一)所述，本件原告起訴請求之侵權行為損害賠償債務，
    與先前起訴後成立調解、判決確定之原因事實，尚非同一侵
    權行為債務，是前事件所成立和解或依確定判決所為清償，
    自與本件原告請求無涉，自不發生對本件債務清償之效果。
  (四)被告對受僱人陳啟鳴是否已盡選任監督之責，而得依民法第
    188條第1項但書規定主張免責？
  1.按受僱人因執行職務不法侵害他人之權利者，如僱用人選任
    受僱人及監督其職務之執行，已盡相當之注意或縱加以相當
    之注意而仍不免發生損害者，僱用人不負賠償責任，固為民
    法第188 條第1 項但書所明定，但此種情形係為僱用人之免
    責要件，僱用人茍欲免其責任，即應就此負舉證之責（最高
    法院19年上字第3205號判例意旨參照）。是受僱人因過失侵
    害他人權利者，即應推定僱用人對受僱人之選任監督有過失
    ，僱用人為免除其賠償責任，則應舉證證明其選任受僱人及
    監督其職務之執行，已盡相當之注意，或證明其選任監督之
    過失與損害之發生無因果關係。
  2.被告自承訴外人陳啟鳴「年輕氣盛而未為妥善之情緒管理」
    ，何以被告於選任之際未及發現而使之執行衝突至鉅之第一
    線催收工作？何以此等行為接續數次發生而被告未及發現？
    且除陳啟鳴外，另一「張小姐」亦有相同情事發生？此等客
    觀事實，均足證被告於選任、監督受僱人陳啟鳴或「張小姐
    」均有過失，被告徒憑書面之僱傭契約、教育訓練資料或侵
    權行為事實發生後之懲處命令，難認已就其免責要件盡舉證
    之責。
  (五)原告就其主張之侵權行為，區分為數事件分別起訴，是否因
    此獲致超過其損害之賠償而有違法律衡平法理與損害賠償基
    本原則？
    如前(一)所述，個別侵權行為所致個別損害，法律上均為獨立
    之侵權行為事件，損害賠償數額亦應個別判斷，各法院並本
    於職權獨立認定各獨立侵權行為事件損害賠償之數額，自無
    所謂獲致超過其損害之賠償、違反法律衡平法理或損害賠償
    基本原則問題。
六、按「因故意或過失，不法侵害他人之權利者，負損害賠償責
    任。故意以背於善良風俗之方法，加損害於他人者亦同。」
    「受僱人因執行職務，不法侵害他人之權利者，由僱用人與
    行為人連帶負損害賠償責任。」「不法侵害他人之身體、健
    康、名譽、自由、信用、隱私、貞操，或不法侵害其他人格
    法益而情節重大者，被害人雖非財產上之損害，亦得請求賠
    償相當之金額。」民法第184 條第1 項前段、第188 條第1
    項前段、第195 條第1 項分別定有明文。本件被告受僱人陳
    啟鳴於短時間內，大量以電話干擾原告生活，其連續、重複
    以不堪入耳、貶抑之言語辱罵原告，自足致原告精神健康及
    人格法益受損害，依前揭規定，自得請求非財產上之損害賠
    償。本院斟酌歷次言語之內容，及原告為長期積欠信用卡債
    務，原告為經營催收業務之公司等兩造經濟狀況，認原告主
    張之前揭一、(一)(五)部分侵權行為事實，各應賠償8,000 元為
    適當，前揭一、(二)(三)(四)部分侵權行為事實，各應賠償1 萬元
    為適當。
七、末按給付無確定期限者，債務人於債權人得請求給付時，經
    其催告而未為給付，自受催告時起，負遲延責任。其經債權
    人起訴而送達訴狀，或依督促程序送達支付命令，或為其他
    相類之行為者，與催告有同一之效力；遲延之債務，以支付
    金錢為標的者，債權人得請求依法定利率計算之遲延利息，
    民法第229 條第2 項、第233 條第1 項前段分別定有明文。
    又應付利息之債務，其利率未經約定，亦無法律可據者，週
    年利率為5%，亦為同法第203 條所明定。從而，原告本於前
    揭原因事實，依侵權行為法律關係，訴請被告給付非財產上
    損害4 萬6,000 元，及自起訴狀繕本送達翌日即96年3 月4
    日起至清償日止，按年息5%計算之利息，為有理由，應予准
    許，逾此部分之請求，則為無理由，應予駁回。
八、本判決所命給付金額，未逾50萬元，應依民事訴訟法第389
    條第1 項第5 款宣告假執行。至原告其餘假執行之聲請，因
    訴之駁回而失所依據，不予准許。
九、本件事證已臻明確，其餘兩造主張、陳述暨所提之證據，經
    審酌均與本院前揭判斷不生影響，爰不一一詳予論述，附此
    敘明。
十、據上論結，原告之訴一部有理由，一部無理由，依民事訴訟
    法第79條、第389條第1 項第5 款，判決如主文。
中　　華　　民　　國　　96　　年　　6 　　月　　13　　日
                  民事第二庭  法  官  王本源
以上正本證明與原本無異。
如對本判決上訴須於判決送達後20日內向本院提出上訴狀。
中　　華　　民　　國　　96　　年　　6 　　月　　23　　日
                              書記官  陳淑女
